臺灣苗栗地方法院民事裁定
111年度監宣字第102號
聲  請  人  郭思涵  


相  對  人  郭惠玲  

關  係  人  余延美  

上列當事人間請求監護宣告事件，本院裁定如下：
    主    文
一、宣告相對人郭惠玲（民國00年0月00日生，身分證統一編號
    ：Z000000000號）為受監護宣告之人。
二、選定聲請人郭思涵（民國00年0月0日生，身分證統一編號：
    Z000000000號）為受監護宣告之人郭惠玲之監護人。
三、指定關係人余延美（民國00年0月0日生，身分證統一編號：
    Z000000000號）為會同開具財產清冊之人。
四、聲請程序費用由受監護宣告之人郭惠玲負擔。
　　理    由
一、按對於因精神障礙或其他心智缺陷，致不能為意思表示或受
    意思表示，或不能辨識其意思效果者，法院得因本人、配偶
    、四親等之親屬，最近1 年有同居事實之其他親屬、檢察官
    、主管機關或社會福利機構之聲請，為監護之宣告，民法第
    14條第1 項定有明文。次按受監護宣告之人應置監護人；法
    院為監護之宣告時，應依職權就配偶、四親等內之親屬、最
    近1 年有同居事實之其他親屬、主管機關、社會福利機構或
    其他適當之人選定1 人或數人為監護人，並同時指定會同開
    具財產清冊之人；法院選定監護人時，應依受監護宣告之人
    之最佳利益，優先考量受監護宣告之人之意見，審酌一切情
    狀，並注意下列事項：（一）受監護宣告之人之身心狀態與
    生活及財產狀況。（二）受監護宣告之人與其配偶、子女或
    其他共同生活之人間之情感狀況。（三）監護人之職業、經
    歷、意見及其與受監護宣告之人之利害關係。（四）法人為
    監護人時，其事業之種類與內容，法人及其代表人與受監護
    宣告之人之利害關係，民法第1110條、第1111條第1 項、第
    1111條之1 亦規定甚明。末按，法院應於鑑定人前，就應受
    監護宣告之人之精神或心智狀況，訊問鑑定人及應受監護宣
    告之人，始得為監護之宣告。但有事實足認無訊問之必要者
    ，不在此限。鑑定應有精神科專科醫師或具精神科經驗之醫
    師參與並出具書面報告，家事事件法第167 條定有明文。
二、本件聲請意旨略以：聲請人郭思涵為相對人郭惠玲之妹，相
    對人於民國110年3月22日在浴室跌倒導致顱內出血、水腦症
    ，於110年7月2日經鑑定為極重度身心障礙，雖經診治仍不
    見起色，致不能為意思表示及受意思表示，或不能辨識其意
    思表示之效果，今為聲請相關福利補助，為此請求宣告相對
    人為受監護宣告之人，選任聲請人為相對人之監護人，並選
    任關係人余延美即相對人之母，為會同開具財產清冊之人等
    語。
三、本院之判斷：
（一）聲請人主張之事實，業據其提出戶籍謄本、繼承系統表、
      中華民國身心障礙證明、為恭紀念醫院乙種診斷證明書等
      件為證。另經本院於111年7月13日前往苗栗縣○○市○○里0
      鄰○○路00巷0號6樓實施鑑定程序，有鑑定人林玉財醫師、
      聲請人及相對人等在場，法官當場審驗相對人之心神狀況
      ，並於鑑定人前訊問相對人，相對人對於法官之叫喚，能
      注視法官，但不能回應，經聲請人叫喚相對人將手給聲請
      人，相對人能舉起左手放於聲請人手上，鑑定人現場進行
      鑑定，相對人對於鑑定人之詢問能注視鑑定人，但不能遵
      循鑑定人指令動作，鑑定人認為相對人舉左手之動作僅為
      特定動作之慣性反應，非其了解問話者之意思，經法官請
      鑑定人提出簡易鑑定報告，此經載明本件監宣輔宣訊問筆
      錄附卷可稽。嗣經鑑定人函覆為恭醫療財團法人為恭紀念
      醫院簡易精神鑑定報告書略以：相對人因顱內出血致重度
      失智，臥床、有氣切、使用鼻胃管，四肢無力，關節明顯
      變形，不能依指示動作，不會說話，溝通困難，對一般事
      物之理解、認知、判斷及自我控制能力極度受損，其為意
      思表示、受意思表示及辨識其意思表示效果之能力達完全
      不能之程度，管理與處分其財產需人協助等語。綜上，足
      認相對人確因精神障礙或其他心智缺陷，致不能為意思表
      示或受意思表示，或不能辨識其意思表示效果之程度，爰
      宣告相對人為受監護宣告之人。
（二）聲請人為相對人之妹，關係人余延美為相對人之母，相對
      人之其他親屬周志源、郭宜婷、余秋霞、王貞妹、余秋子
      等均同意由聲請人擔任監護人，關係人余延美擔任會同開
      具財產清冊之人等情，有親屬系統表、同意書、戶籍謄本
      在卷可稽。本院函請財團法人苗栗縣私立幼安教養院訪視
      聲請人及相對人，訪視報告略以：相對人目前生活照顧及
      開銷，仰賴同住之聲請人與其母即關係人余延美，相對人
      領有一、七類極重度身障證明，無意思表達、數字運算能
      力，評估重大決策時，需重要他人為其監護；聲請人現年
      34歲，擔任美容美體業務，與關係人余延美共同照顧相對
      人，並使用社會福利服務，未表態照顧負荷重，已知為相
      對人辦理社會福利補助，有良好社會資源連結能力；關係
      人余延美為相對人母，原任清潔人員，現為相對人主責照
      顧者，渠表示相對人原安置於照護機構，但照顧不妥，故
      目前返家使用居家照護、居家醫療服務，對於聲請監護宣
      告一事完全尊重，評估由聲請人擔任相對人之監護人，關
      係人余延美擔任相對人之會同開具財產清冊之人，並無不
      適當之處等語，有前開訪視單位函覆之上開訪視報告在卷
      可稽。本院審酌上情，認聲請人為相對人之妹，有意願擔
      任監護人，目前對相對人之照顧無疏忽不當之處，且有親
      屬資源支持，應可善盡保護相對人之權益，爰依前揭規定
      ，選定聲請人為相對人之監護人；另關係人余延美為相對
      人之母，有意願擔任會同開具財產清冊之人，爰依前揭規
      定，併指定關係人為會同開具財產清冊之人。
四、末按監護人於執行有關受監護人之生活、護養療治及財產管
    理之職務時，應尊重受監護人之意思，並考量其身心狀況與
    生活狀況；監護開始時，監護人對於受監護人之財產，應依
    規定會同本院指定開具財產清冊之人，於二月內開具財產清
    冊，並陳報法院；於前條之財產清冊開具完成並陳報法院前
    ，監護人對於受監護人之財產僅得為管理上必要之行為；監
    護人對於受監護人之財產，非為受監護人之利益，不得使用
    、代為或同意處分；監護人代理受監護人購置或處分不動產
    ，或就其居住之建築物或基地出租、供他人使用或終止租賃
    ，非經法院許可，不生效力；民法第1112條、第1113條準用
    第1099條第1 項、第1099之1 、第1101條第1 項及第2 項之
    規定甚明，請參照辦理。
五、依家事事件法第164 條第2 項，裁定如主文。
中　　華　　民　　國　　111 　年　　10　　月　　12　　日
                   家事法庭     法  官　李麗萍
以上正本係照原本作成。
如對本裁定抗告須於裁定送達後10日內向本院提出抗告狀，並繳
納抗告費新臺幣1,000元。
中　　華　　民　　國　　111 　年　　10　　月　　12　　日
                                書記官　陳政伸